【裁判字號】    99,訴,308
【裁判日期】    990326
【裁判案由】    毒品危害防制條例
【裁判全文】
臺灣臺北地方法院刑事判決               99年度訴字第308號
公  訴  人  臺灣臺北地方法院檢察署檢察官
被      告  甲○○
上列被告因違反毒品危害防制條例案件，經檢察官提起公訴（99
年度毒偵緝字第9號），因被告於本院準備程序中先就被訴事實
為有罪之陳述，經本院合議庭裁定適用簡式審判程序，茲判決如
下：
    主  文
甲○○施用第一級毒品，處有期徒刑拾月。扣案海洛因殘渣袋壹
個（內含量微無法秤重且無法析離之第一級毒品海洛因）沒收銷
燬。
    事  實
一、甲○○前因施用第二級毒品案件，經依臺灣士林地方法院裁
    定送觀察、勒戒後，認有繼續施用毒品之傾向，復依同法院
    89年度毒聲字第1782號裁定入戒治處所施以強制戒治1年，
    越1月，因懷孕5月以上，經檢察官裁定諭知停止戒治，並於
    民國89年10月17日釋放出所，嗣被告生產完畢，再經檢察官
    於90年10月17日通知至臺灣桃園女子戒治所繼續執行強制戒
    治，於91年9月16日戒治執行完畢，由臺灣士林地方法院檢
    察署檢察官以92年度戒毒偵字第21號為不起訴處分確定。其
    於上開強制戒治執行完畢釋放後5年內之94年間，再犯施用
    第一、二級毒品案件，經本院以96年度訴緝字第127號判處
    有期徒刑10月、4月，減為有期徒刑5月、2月，應執行有期
    徒刑6月確定；於96年6月間，三犯施用第一、二級毒品案件
    ，經臺灣板橋地方法院以96年度訴字第2702號判處有期徒刑
    8月、4月，應執行有期徒刑10月確定；於96年9月1日，四犯
    施用第一、二級毒品案件，經本院以97年度訴字第417號判
    處有期徒刑11月、5月，應執行有期徒刑1年確定；上開6罪
    ，經本院97年度聲字第1763號裁定應合併執行有期徒刑2年4
    月確定，現執行中（不構成累犯）。
二、詎甲○○猶不知悔悟，於98年3月5日下午18時30分許往前回
    溯26小時內之某時（不含為警查獲後至採尿之期間），在臺
    北縣永和市○○路不詳處所，基於施用第一級毒品之犯意，
    以將第一級毒品海洛因置於針筒內摻水溶解，持針筒注射施
    打身體之方式，施用第一級毒品海洛因1次。嗣於同日下17
    時40分許，行經臺北縣中和市○○路230巷口，為臺北市政
    府警察局萬華分局警員見其行跡可疑而上前盤查，甲○○雖
    主動自其上衣左口袋內取出海洛因殘渣袋1個（內含量微無
    法秤重且無法析離之第一級毒品海洛因），惟冒用其妹沈欣
    蓉之名義應訊（另案審結），嗣經警循線查悉上情。
三、案經臺北市政府警察局萬華分局報請臺灣臺北地方法院檢察
    署檢察官偵查起訴。
    理  由
一、程序方面：
    本件被告甲○○所犯係死刑、無期徒刑、最輕本刑為3年以
    上有期徒刑以外之罪，亦非高等法院管轄第一審案件，於本
    院準備程序進行中，被告先就被訴事實為有罪之陳述，經告
    知被告簡式審判程序之旨，並聽取檢察官及被告之意見後，
    本院合議庭裁定由受命法官進行簡式審判程序，是本件之證
    據調查，依刑事訴訟法第273條之2規定，不受同法第159條
    第1項、第161條之2、第161條之3、第163條之1及第164條至
    第170條規定之限制，合先敘明。
二、認定犯罪事實之證據及理由：
  (一)上揭犯罪事實，業據被告於本院審理時坦承不諱，並有海洛
    因殘渣袋1個（內含第一級毒品海洛因殘渣量微無法秤重且
    無法析離）扣案可憑。又被告為警查獲後於98年3月5日下午
    18時30分許許所採集之尿液，經以EIA酵素免疫分析法初步
    檢驗結果，呈鴉片類陽性反應，再以氣相層析質譜儀法確認
    檢驗結果，判定呈海洛因代謝物嗎啡陽性反應，此有臺北市
    政府警察局偵辦毒品案件尿液檢體委驗單（尿液檢體編號：
    034452號）及台灣尖端先進生技醫藥股份有限公司出具之98
    年3月13日濫用藥物檢驗報告附卷可稽（見臺灣板橋地方法
    院檢察署98年度毒偵字第1975號偵查卷第34頁、第35頁）。
    再依據NIDA Research Monograph 73記載，服用海洛因於人
    體內可迅速代謝成6-乙醯嗎啡，然後轉變成嗎啡，依據Cone
    及Welch發表於Journal of Analytical Toxicology(1991)
    之報告，分別施用單一劑量3mg及6mg之海洛因，可檢測到6-
    乙醯嗎啡（濃度高於或等於10ng/ml）之期間平均約2.4及4.
    2小時，最久者不超過8小時，即使施用更高劑量，在24小時
    內或更短期間內，即無法檢出該成分，而可檢測到總嗎啡（
    濃度高於或等於300ng/ml）之期間則平均約可達17及26小時
    ，此有行政院衛生署管制藥品管理局92年2月13日管檢字第
    0920000964號函、93年7月22日管檢字第0930006615號函（
    均影本）各1件在卷可憑。而本件被告於98年3月5日下午18
    時30分許所採集尿液檢驗結果，尿液中所含嗎啡濃度為874
    ng/ml，有上開濫用藥物檢驗報告可按，參照上揭說明，堪
    認被告上開施用第一級毒品海洛因之犯罪時間，最久應不超
    過自採尿時起往前回溯26小時，應係於98年3月5日下午18時
    30分許為警採尿時往前回溯26小時內之某時（不含為警查獲
    時起至採尿時之期間）。以上均足徵被告前揭任意性自白核
    與事實相符，被告所為自白應堪採信。
  (二)按毒品危害防制條例於92年7月9日修正公佈，自93年1月9日
    施行，其中第20條、第23條將施用毒品之刑事處遇程式區分
    為「初犯」、「5年內再犯」、「5年後再犯」。依其立法理
    由之說明：「初犯」，經觀察、勒戒或強制戒治，應為不起
    訴處分或不付審理之裁定；經觀察、勒戒或強制戒治執行完
    畢釋放後，「5年內再犯」者，因其再犯率甚高，原實施之
    觀察、勒戒及強制戒治既已無法收其實效，爰依法追訴或裁
    定交付審理。至於經觀察、勒戒或強制戒治執行完畢釋放後
    ，「5年後再犯」者，前所實施之觀察、勒戒或強制戒治已
    足以遮斷其施用毒品之毒癮，為期自新及協助其斷除毒癮，
    仍適用「初犯」規定，先經觀察、勒戒或強制戒治之程式。
    從而依修正後之規定，僅限於「初犯」及「5年後再犯」二
    種情形，始應先經觀察、勒戒或強制戒治程式。倘被告於5
    年內已再犯，經依法追訴處罰，縱其第3次（或第3次以上）
    再度施用毒品之時間，在初犯經觀察、勒戒或強制戒治執行
    完畢釋放5年以後，已不合於「5年後再犯」之規定，且因已
    於「5年內再犯」，顯見其再犯率甚高，原實施觀察、勒戒
    或強制戒治，已無法收其實效，即應依該條例第10條處罰（
    最高法院97年度第5次刑事庭會議決議參照）。查本案被告
    前因施用第二級毒品案件，經依臺灣士林地方法院裁定送觀
    察、勒戒後，認有繼續施用毒品之傾向，復依同法院89年度
    毒聲字第1782號裁定入戒治處所施以強制戒治1年，越1月，
    因懷孕5月以上，經檢察官裁定諭知停止戒治，並於民國89
    年10月17日釋放出所，嗣被告生產完畢，再經檢察官於90年
    10月17日通知至臺灣桃園女子戒治所繼續執行強制戒治，於
    91年9月16日戒治執行完畢，由臺灣士林地方法院檢察署檢
    察官以92年度戒毒偵字第21號為不起訴處分確定。其於上開
    強制戒治執行完畢釋放後5年內之94年間，再犯施用第一、
    二級毒品案件，經本院以96年度訴緝字第127號判處有期徒
    刑10月、4月，減為有期徒刑5月、2月，應執行有期徒刑6月
    確定；於96年6月間，三犯施用第一、二級毒品案件，經臺
    灣板橋地方法院以96年度訴字第2702號判處有期徒刑8月、4
    月，應執行有期徒刑10月確定；於96年9月間，四犯施用第
    一、二級毒品案件，經本院以97年度訴字第417號判處有期
    徒刑11月、5月，應執行有期徒刑1年確定；上開6罪，經本
    院97年度聲字第1763號裁定應合併執行有期徒刑2年4月確定
    等情，有臺灣高等法院被告前案紀錄表1份、臺灣士林地方
    法院92年度戒毒偵字第21號不起訴處分書、本院96年度訴緝
    字第127號判決、臺灣板橋地方法院96年度訴字第2702號判
    決、本院97年度訴字第417號判決附卷可稽。被告既於91年9
    月16日之5年內，分別已於94年、96年6月、96年9月1日再犯
    、三犯及四犯施用毒品案件，顯見原實施之強制戒治已無法
    收其實效，則其於98年3月5日為警採尿時往前回溯26小時內
    之某時，犯本件之施用第一級毒品犯行，即非屬毒品危害防
    制條例第20條第3項所定「5年後再犯」之情形，而符合同條
    例第23條第2項之起訴條件，附此說明。
  (三)綜上，本件事證明確，被告犯行堪以認定，應予依法論科。
三、論罪科刑理由：
  (一)按海洛因為毒品危害防制條例第2條第2項第1款明定之第一
    級毒品，不得持有及施用。核被告所為，係犯毒品危害防制
    條例第10條第1項之施用第一級毒品罪。其施用前、後持有
    第一級毒品海洛因之低度行為，為其施用第一級毒品之高度
    行為所吸收，不另論罪。
  (二)爰審酌被告素行不良，有臺灣高等法院被告前案紀錄表在卷
    可按，前已因施用毒品犯行受觀察、勒戒、強制戒治執行完
    畢，猶未能確實戒除毒害，仍有吸毒成癮之舉，惟所犯之施
    用毒品犯行乃戕害自己身心健康，尚未害及他人，及其犯罪
    後坦承犯行等一切情狀，量處如主文所示之刑。
  (三)扣案海洛因殘渣袋1只，內含之第一級毒品海洛因殘渣因量
    微無法秤重，且無法與包裝袋析離，應依毒品危害防制條例
    第18條第1項前段規定，不問屬於犯人與否，沒收銷燬之。
四、適用法律：
  (一)程序法方面：刑事訴訟法第273條之1第1項、第299條第1項
    前段。
  (二)實體法方面：毒品危害防制條例第10條第1項、第18條第1項
    前段。
本案經檢察官蔡甄漪到庭執行職務
中    華    民    國    99    年    3     月    26    日
                        刑事第十二庭  法  官  陳慧萍
以上正本證明與原本無異。
如不服本判決應於收受送達後10日內向本院提出上訴書狀，並應
敘述具體理由；其未敘述上訴理由者，應於上訴期間屆滿後20日
內向本院補提理由書（均須按他造當事人之人數附繕本）「切勿
逕送上級法院」。
                                      書記官  黃慧怡
中    華    民    國    99    年    3     月    26    日
附錄本案論罪科刑法條：
毒品危害防制條例第10條
施用第一級毒品者，處 6 月以上 5 年以下有期徒刑。
施用第二級毒品者，處 3 年以下有期徒刑。

司法院資訊處製作；財團法人民間司法改革基金會備份。
